臺灣高等法院刑事判決　　　　　　　　 94年度上易字第590號
上　訴　人　臺灣宜蘭地方法院檢察署檢察官
被　　　告　甲○○
上列上訴人因被告侵占案件，不服臺灣宜蘭地方法院93年度易字
第493號，中華民國94年3月 8日第一審判決（起訴案號：臺灣宜
蘭地方法院檢察署93年度調偵字第60號），提起上訴，本院判決
如下：
    主  文
上訴駁回。
    事  實
一、甲○○自民國（下同）92年7月間某日起至93年4月間某日止
    ，受僱於宜蘭縣礁溪鄉○○路○段255號由乙○○所開設之鴻
    驊食品有限公司（簡稱鴻驊公司）（即礁溪洋行）擔任業務
    員，負責業務接洽及收取貨款等事項，為從事業務之人，詎
    竟意圖為自己不法之所有，並基於概括犯意，自93年 1月間
    某日起至同年3月 31日止，連續多次向如附表所示之鴻驊公
    司客戶收取貨款合計新臺幣（下同）約297340元後，均未繳
    回鴻驊公司，而將之侵占入己，嗣經乙○○之胞姐丙○○發
    現有異，清查帳目後始查悉上情。
二、案經鴻驊公司訴由宜蘭縣警察局礁溪分局報請臺灣宜蘭地方
    法院檢察署檢察官偵查起訴。
    理  由
一、上開犯罪事實，業據被告甲○○（簡稱被告）坦承不諱，核
    與告訴人鴻驊公司負責人乙○○之胞姊即告訴代理人丙○○
    於警詢時之指訴、乙○○於偵查中及本院準備程序中之指訴
    情節相符，復有告訴人提出之銷售日報表、出貨單據、應收
    帳款明細表在卷可資佐證（參警卷第12頁至第91頁、93年度
    偵字第2870號卷偵查卷第9頁至第 18頁），堪認被告之自白
    與事實相符，本件被告犯罪事證明確，其犯行堪以認定，應
    依法論科。
二、核被告所為，係犯刑法第336條第2項之業務侵占罪。被告先
    後多次犯行，時間緊接，犯罪構成要件相同，顯係基於概括
    犯意而為之，為連續犯，應依刑法第56條之規定論以一罪，
    並加重其刑。
三、原審本於同上見解，適用刑法第56條、第336條第2項、罰金
    罰鍰提高標準條例第 1條前段之規定，並審酌被告年輕力壯
    、四肢健全，不思努力工作賺取所需，反以侵占手段侵害他
    人財產權，其行為對告訴人所生之損害非輕，且迄未賠償告
    訴人損害，惟其生活狀況不佳，且犯罪後坦承犯行，尚知悔
    悟之態度等一切情狀，量處有期徒刑 8月。另說明公訴意旨
    另以被告基於為自己不法所有之犯意，於上開時間，另將抓
    餓小吃於93年1至3月間12949元貨款（原審誤載為22949元，
    應予更正）、麻辣花枝店93年2月間貨款88411元及百之欣小
    吃部92年12月及93年1月間之62398元貨款，及庫存貨物價值
    2876元均侵占入己，因認被告此部分另涉犯刑法第336條第2
    項之業務侵占罪嫌。訊據被告堅決否認有公訴人所指之上開
    犯行，辯稱：抓餓小吃店上開貨款伊尚未收取，百之欣卡拉
    ＯＫ店歇業後即不知去向，伊無法向其收取貨款，又麻辣花
    枝店之貨款係以支票給付，因伊遺失該支票，麻辣花枝店負
    責人亦未再給付現金，另外因公司出貨後，並沒有開立送貨
    憑證供客戶簽收，以致貨物短少，伊並未故意侵占2876 元
    之貨物等語。經查，證人林隆生即抓餓小吃店負責人於原審
    審理時證稱：93年1、2月間之貨款，已支付約一半以上之貨
    款，其他部分尚未付款等語（參原審卷第33頁），是被告辯
    稱尚有 12949元之貨款尚未收取等語，應屬有據（因告訴人
    指訴被告侵占鴻驊公司向抓餓小吃店收取之貨款為 22949元
    ，扣除被告自承侵占10000元，尚餘12949元）。又證人即麻
    辣花枝店負責人林建成於原審亦結證稱：曾簽發面額八萬多
    元之支票與被告收受，但後來該支票未有人提示兌現等語（
    參原審卷第35頁），參諸告訴人之法定代理人乙○○於偵查
    中亦陳稱：麻辣花枝的確有開支票等語（參93年度偵字第28
    70號卷第 7頁），被告辯稱支付貨款之面額八萬多元支票遺
    失等語，尚堪採信。且上開支票確實未經提示兌現，如前所
    述，足認被告就此部分並無侵占之犯行。另關於百之欣卡拉
    ＯＫ店之貨款，乙○○於偵查中亦陳稱：百之欣因為倒店，
    並沒有收到錢等語，與被告之辯解亦屬相符。至於短少之價
    值2876元貨物，告訴人僅指訴為庫存差貨，並無證據證明係
    被告基於侵占之故意，將該等貨物侵占入己。上開貨款無法
    收取或貨物短少之情形，如係因可歸責於被告所造成之損失
    ，自應依告訴人與被告間之契約關係以資解決，不能遽認被
    告就上開部分之金額即有侵占犯行，應認公訴意旨所指上開
    部分係屬不能證明被告犯罪，惟公訴意旨係認上開部分與有
    罪部分有連續犯之裁判一罪關係，故不另為無罪之諭知。經
    核原審認事用法，均無不合，量刑亦稱允當。公訴人循告訴
    人鴻驊公司之請求，提起本件上訴，其上訴意旨主張，被告
    仍持有告訴人用以證明「抓餓小吃」、「百之欣卡拉ＯＫ店
    」尚欠告訴人貨款之送貨憑證，均未繳回，仍可持該憑證前
    往收款，又庫存貨物係被告自認其向告訴人提領，被告並對
    該等貨物之去向含糊其詞，該等貨物應係為被告所侵占無疑
    等語，指摘原審認事用法不當，訊之被告則辯稱伊已不清楚
    送貨憑證是否繳回，伊並未用之去向店家收錢等語，經查，
    公訴人於本院並未再提出任何積極證據以實其說，所為上訴
    意旨尚屬臆測，被告之辯解非不可信，本件上訴為無理由，
    應予駁回。
據上論斷，應依刑事訴訟法第368條，判決如主文。
本案經檢察官劉文水到庭執行職務。
中　　華　　民　　國　　94　　年　　6 　　月　　1 　　日
　　　　　　　　　刑事第二十三庭審判長法　官  尤豐彥
　　　　　　　　　　　　　　　　　    法　官  趙功恆
　　　　　　　 　 　　　　　　　　　　法　官  鄧振球
以上正本證明與原本無異。
不得上訴。
                                      書記官  洪秋帆
中　　華　　民　　國　　94　　年　　6 　　月　　7 　　日
附錄：本案論罪科刑法條全文
刑法第336條第2項
對於業務上所持有之物，犯前條第一項之罪者，處6月以上5年以
下有期徒刑，得併科3千元以下罰金。
